臺灣高雄地方法院刑事判決　　　　　　　99年度訴字第1418號
公　訴　人　臺灣高雄地方法院檢察署檢察官
被　　　告　陳修文
指定辯護人　黃文德公設辯護人
上列被告因毒品危害防制條例案件，經檢察官提起公訴（98年度
偵字第36109 號），及移送併辦（99年度偵字第20530 號），本
院判決如下：
    主  文
陳修文販賣第一級毒品，累犯，處有期徒刑壹拾伍年陸月。未扣
案之販賣第一級毒品所得新臺幣壹仟元沒收，如全部或一部不能
沒收時，以其財產抵償之；未扣案之搭配0000000000
號SIM 卡使用之行動電話壹具（不含SIM 卡壹枚）沒收，如全部
或一部不能沒收時，追徵其價額。
    事  實
一、陳修文前於民國94、95年間因毒品危害防制條例、竊盜、毒
    品危害防制條例、詐欺案件，經法院分別判處有期徒刑6 月
    、6 月、6 月、6 月確定，後2 罪並經法院裁定應執行有期
    徒刑10月確定，而與其餘2 罪接續執行，於96年6 月13日假
    釋出監，假釋期間因再犯罪而遭撤銷假釋，本餘有期徒刑1
    月20日之殘刑，惟因中華民國九十六年罪犯減刑條例於96年
    7 月16日施行，上開4 罪經法院裁定減刑後，因已執行之刑
    已逾減刑後之刑，故所餘殘刑免予執行，而於96年7 月16日
    上開減刑條例施行之日執行完畢。詎仍不知悔改，明知海洛
    因屬毒品危害防制條例第2 條第2 項第1 款所列之第一級毒
    品，不得販賣，竟基於販賣第一級毒品之犯意，於98年10月
    15 日 下午3 時46分許，接獲李孟修以0000000000號電話撥
    打至其使用之0000000000號電話，得知李孟修欲購買海洛因
    後，即在同日下午4 時許，將第一級毒品海洛因1 小包（確
    實數量、重量均不詳）攜至位於高雄市湖內區（99年12月25
    日改制前為高雄縣湖內鄉，下同）東方路45巷之湖東公園，
    以新臺幣（下同）1000元之代價售予李孟修。嗣李孟修購得
    上開海洛因後，旋於同日下午4 時許，在其停放於高雄市○
    ○區○○路旁之車號2M-0780 號自小客車內施用，嗣於同日
    下午4 時40分許，因形跡可疑，為警盤查而在車上查獲含海
    洛因殘渣之夾鍊袋及注射針筒，並經警詢問其毒品來源，而
    循線查悉上情。
二、案經高雄縣政府警察局湖內分局報告臺灣高雄地方法院檢察
    署檢察官偵查後起訴。
    理  由
壹、證據能力部分：
    按被告以外之人於審判外之言詞或書面陳述，除法律有規定
    者外，不得作為證據，刑事訴訟法第159 條第1 項定有明文
    ；另按被告以外之人於審判外之陳述，雖不符前四條之規定
    ，而經當事人於審判程序同意作為證據，法院審酌該言詞陳
    述或書面陳述作成時之情況，認為適當者，亦得為證據；當
    事人、代理人或辯護人於法院調查證據時，知有第159 條第
    1 項不得為證據之情形，而未於言詞辯論終結前聲明異議者
    ，視為有前項之同意，同法第159 條之5 規定甚明。本判決
    所引用之證據資料屬於被告以外之人於審判外之言詞、書面
    陳述者，均經本院於調查證據時逐一提示並告以要旨，檢察
    官、被告皆未於言詞辯論終結前聲明異議，本院審酌上開證
    據作成時之情況，並無不當取供或違反自由意志而陳述等情
    形，且與本案待證事實具有關聯性，認為以之作為本案之證
    據屬適當，依上開法條規定，均具證據能力，核先敘明。
貳、實體部分：
一、訊據被告陳修文矢口否認有何販賣第一級毒品犯行，先於本
    院99年9 月17日準備程序時辯稱：伊係幫李孟修之藥頭方照
    明交付毒品給李孟修，當時毒品用衛生紙包住，伊不知道那
    是海洛因云云，嗣於本院99年11月5 日準備程序時辯稱：伊
    係與李孟修合資1000元向方照明購買海洛因云云，復於本院
    審判程序時辯稱：98年10月15日當天伊因竊盜案件遭岡山分
    局警員逮捕，根本未出現在湖東公園，販賣毒品予李孟修之
    人不是伊云云。惟查：
  (一)門號0000000000號、0000000000號行動電話於99年10月15日
    分別係被告、證人李孟修所持用，業據被告供承在卷（見本
    院99年度訴字第1418號卷（下稱訴字卷）第41頁），並經證
    人李孟修於本院審理時證述明確（見訴字卷第41頁、第86頁
    ）；而被告於98年10月15日下午3 時46分許，接獲證人李孟
    修以0000000000號行動電話撥打被告所持用0000000000號手
    機聯絡後，立即相約在高雄市○○區○○路45巷之湖東公園
    附近，由被告交付數量不詳，價值為1,000 元之海洛因1 包
    予證人李孟修，證人李孟修並當場支付價金1000元之事實，
    業據證人李孟修於偵查中證稱：98年10月15日是向「阿文」
    買毒品，當天下午我用0000000000號打電話給「阿文」，跟
    他約在路竹、湖內附近的省道旁，到了現場他就拿海洛因1
    包給我，我當場給他1000元，我是直接打給陳修文等語〈見
    98 年 度偵字第36109 號卷（下稱偵字卷）第37頁〉，及於
    本院審理時證稱：我因朋友介紹得知綽號「文仔」的陳修文
    有賣海洛因，98年10月15日就用0000000000打電話給被告用
    1000 元 買1 包海洛因，接著就約到省道的路邊交付，我告
    訴他我車子的顏色，停在那裡，他就騎機車來了，從車窗把
    毒品丟進來，我1000元不是直接當面交給他，而是放在路邊
    的一個煙盒，同日下午4 時左右，我就在我的自小客車施用
    買來的海洛因被查獲等語明確（見訴字卷第84至88頁），核
    與被告於98年11月8 日、99年7 月9 日偵訊時、本院99年9
    月17日、99年11月5 日準備程序中自承：當天有跟證人李孟
    修經電話聯絡，至湖東公園交付1 包毒品予李孟修等語相符
    〈見偵卷第6 頁、99年度偵字第20530 號影卷第5 頁、本院
    99年度審訴字第1567號卷（下稱審訴卷）第75頁反面至76頁
    、訴字卷第41頁〉，又被告使用之0000000000號行動電話門
    號通聯紀錄，於98年10月15日下午2 時57分50秒、3 時0 分
    46秒、3 時41分48秒、3 時41分49秒、3 時46分16秒，確分
    別與證人李孟修當時所持用0000000000號門號聯絡通話，亦
    有通聯紀錄1 份在卷可查（見高雄縣政府警察局湖內分局高
    縣湖警偵移字第0980028637號卷（下稱警卷）第32至33頁）
    。參以證人李孟修旋於同日下午4 時40分許，在高雄市○○
    區○○路一段301 巷21弄72號路旁，為警扣得海洛因殘渣袋
    、注射針筒等物，且其經採尿送驗結果，確含有嗎啡陽性反
    應，有查獲毒品案件嫌犯尿液對照表、臺灣檢驗科技股份有
    限公司濫用藥物尿液檢驗報告、高雄縣政府警察局湖內分局
    98 年10 月15日搜索扣押筆錄、扣押物品目錄表、扣押物及
    現場照片5 張在卷可查（見98年度他字第6832號影卷第14至
    25 頁 、偵卷第50至51頁），足證證人李孟修確有於查獲前
    購買海洛因進而施用，且其證述購買、施用毒品之時間、地
    點，亦核與一般施用毒品之人為求止毒癮，於購買毒品後立
    即施用之情形相吻合，並有上開通聯紀錄、驗尿報告、扣押
    物品目錄表等客觀證據可資佐證，自堪信實。從而，被告於
    上開時、地，販賣數量不詳價值為1000元之第一級毒品海洛
    因予證人李孟修之事實，堪以認定。
  (二)被告雖於偵訊時及本院準備程序時先後稱：當天係方照明託
    伊拿東西給李孟修，東西用衛生紙包住，伊當時不知道是毒
    品等語，及伊係與李孟修合資1000元向方照明購買海洛因等
    語（見99年度偵字第20530 號影卷第5 頁、審訴卷第76頁、
    見訴字卷第41頁），惟其先後辯述反覆不一，且相互矛盾，
    真實性已值懷疑。況證人李孟修於偵查中已明確證述：「不
    認識方照明」等語（見偵卷第37頁），被告於99年7 月9日
    偵訊時，亦就檢察官訊以：「不知道送的東西是什麼，也沒
    問是什麼，這樣合理嗎？」等語答稱：「不合理」等語（見
    99 年 度偵字第20530 號影卷第5 頁），顯見被告辯稱不知
    情而受託交付東西云云，除與事證不符，亦有違常情，委無
    可採。至合資購買一節，證人李孟修已於偵查中證述：不認
    識方照明，我是直接打給陳修文，不是透過方照明，因為我
    知道他的電話等語（見偵卷第37頁）、本院審理時證稱：「
    （問：海洛因是純粹你個人要買來用的，還是跟誰合資？）
    我自己買來用的。」、「（問：你打去的時候，那個人就已
    經跟你講好要去哪裡約，還是又給你另一個號碼要你打給另
    一個人？）這次很像我打給陳修文直接聯絡。」、「（問：
    可以確定記憶中是你打電話，那個人就說什麼時候、什麼地
    點交易毒品，沒有透過其他人？）對。」等語（見訴字卷第
    88、89頁），顯與被告上開所辯相左，已難採信；況被告嗣
    於本院審理中亦翻異前詞，改稱：「我當天明明被岡山分局
    抓走了，我要如何拿給你。那天也不是我賣給你的」、「（
    問：是否現在仍主張你跟李孟修是合資購買毒品？）不是。
    」等語（見訴字卷第109 頁），益證合資購買此一辯詞，實
    不足採。
  (三)再被告自承使用之0000000000號行動電話門號，自98年10月
    15日上午8 時12分許起迄同日晚間8 時52分許，陸續皆有通
    話，計有73筆通話，下午3 時至4 時許止即有6 通，晚間7
    時許起至8 時52分止更多達45通，有該門號之通聯紀錄1 份
    在卷可稽（見警卷第26至43頁），顯然當日下午3 時以後之
    通話乃正常無異，而由被告當日下午3 時以後尚得自由通話
    觀之，其於上開時段應無遭警逮捕、行動受限之情形。況被
    告係自98年10月17日起因案羈押於臺灣高雄看守所，有臺灣
    高等法院被告前案紀錄表在卷可查，依憲法第8 條所定檢警
    自逮捕時至移送法院不得超過24小時之規定回溯推算，被告
    應非早於98年10月15日下午3 時許即遭逮捕，參以被告前於
    偵查中、本院準備程序中均坦認有前往湖東公園交付海洛因
    予李孟修，從未提及當時不在場一事，足證被告辯稱98年10
    月15日下午3 時許即為警逮捕未進行毒品交易云云，並非屬
    實，尤難憑採。
  (四)雖證人李孟修於本院審理中另證述：我只是透過電話聯絡而
    已，交付毒品的人當時戴帽子和口罩，我沒有看到臉，所以
    不確定是否是被告本人等語（見訴字卷第108 頁），然被告
    前於偵查中、本院準備程序中均未否認有前往湖東公園交付
    海洛因1 包予李孟修，且其不在場之說詞尚難採認，均業如
    前述。被告就此固再辯稱：因為我的案件很多，那時候搞不
    清楚，李孟修指證我的不知道是哪一件云云（見訴字卷第11
    6 頁），惟本院準備程序、審判期日時均經公訴檢察官陳述
    起訴要旨，就被告被訴販賣毒品之對象、時間、地點均清楚
    告知，復經本院指定公設辯護人為其辯護，其於本院準備程
    序、審判程序尚多次為己答辯，應無不知被訴事實之可能。
    又細觀被告之前案紀錄，其迄今因涉嫌販賣毒品而繫屬法院
    或地檢署偵查中之案件，僅本案1 件，其餘皆係施用或持有
    毒品，有臺灣高等法院被告前案紀錄表1 份在卷可證，其涉
    嫌販毒之案件既僅此1 件，殊難想像有何記憶混亂、錯置之
    虞，故被告執此解釋前後所述之不一致，仍非可採。本院審
    酌被告前於偵查中及準備程序中就前往交付毒品之供述既無
    錯誤之情形，佐以證人李孟修於購得毒品之前，係透過隱密
    之電話約定交易時間、地點，是得以知悉所約定時間、地點
    之人，應為其通話之對象即0000000000電話之持用者即被告
    ，故當時依約抵達交易毒品現場、交付毒品、收取1000元價
    金之人，應係被告無誤，從而縱證人李孟修當時未清楚得見
    與之交易毒品之人之面貌，亦無礙此一事實之認定。
  (五)按毒品海洛因及安非他命，本無一定之公定價格，是其各次
    買賣之價格，當亦各有差異，或隨供需雙方之資力、關係之
    深淺、需求之數量、貨源之充裕與否、販賣者對於資金之需
    求程度，以及政府查緝之態度，進而為各種不同之風險評估
    ，而為機動性之調整，是其價格標準，自非一成不變，且販
    賣者從各種「價差」或「量差」或「純度」謀取利潤方式，
    亦有差異，然其所圖利益之非法販賣行為目的，則屬相同，
    並無二致。因之，販賣利得，除經被告坦承，或其價量至臻
    明確外，確實難以究其原委。然按一般民眾普遍認知之毒品
    非法交易，向為政府查禁森嚴且重罰不寬貸，衡諸常情，倘
    非有利可圖，絕無平白甘冒被重罰風險之理，從而，舉凡有
    償交易，除足反證其確另基於某種非圖利本意之關係外，通
    常尚難因無法查悉其買進、賣出之差價，而遽認其無營利之
    意思，或阻卻販賣犯行之追訴。查被告為智識正常之成年人
    ，對於毒品海洛因價格昂貴，取得不易，毒品交易為政府檢
    警機關嚴予取締之犯罪，法律並就此懸有重典處罰，當知之
    甚稔，而被告與其所交付毒品之李孟修間，僅屬一般交往，
    倘無從中賺取差價或投機貪圖小利，豈有甘冒重典而僅依購
    入價格轉售或代購之理？是被告主觀上具有營利之意圖，至
    為灼然。
  (六)綜上所述，被告確有販賣第一級毒品海洛因犯行，其上開所
    辯均係犯後卸責之詞，不足採信，本案事證明確，被告犯行
    堪以認定。
二、論罪科刑：
  (一)核被告陳修文所為，係犯毒品危害防制條例第4 條第1 項之
    販賣第一級毒品罪。被告持有第一級毒品之低度行為，為販
    賣第一級毒品之高度行為所吸收，不另論罪。被告有如事實
    欄所載之犯罪科刑、執行情形，有臺灣高等法院被告前案紀
    錄表1 份在卷可憑，其受徒刑之執行完畢後，5 年內故意再
    犯本件有期徒刑以上之罪，為累犯，除死刑、無期徒刑部分
    不得加重外，罰金部分應依刑法第47條第1 項規定，加重其
    刑。又同為販賣第一級毒品之人，其原因動機不一，犯罪情
    節未必盡同，或有大盤毒梟者，亦有中、小盤之分，甚或僅
    止於吸毒者同儕間為求互通有無之有償轉讓者亦有之，所造
    成危害社會之程度自屬有異，法律科處販賣第一級毒品犯罪
    所設之法定最低本刑卻同為死刑、無期徒刑，不可謂為不重
    。本院審酌被告雖販賣上開第一級毒品海洛因，然其前有施
    用毒品前科，本身為施用毒品之人，此見臺灣高等法院被告
    前案紀錄表自明，其販賣1 小包海洛因予李孟修吸食，所得
    僅1000元，並由被告親自聯絡、交付，無論販賣之數量、獲
    利、次數、模式均遠不及大盤毒梟，如依法定最輕本刑之無
    期徒刑科處，難謂符合刑罰之相當性，容有情輕法重而可憫
    之處，爰依刑法第59條規定，酌減其刑，並就罰金刑部分先
    加後減之。至移送併辦部分（99年度偵字第20530 號），核
    與經起訴之部分，屬同一事實，本院自應併予審理，附此敘
    明。爰審酌被告有施用毒品前科，應知毒品對人身心戕害之
    嚴重性，竟罔顧他人健康而販賣第一級毒品海洛因以牟利，
    危害社會匪淺，所為自不宜輕縱，惟念其販賣數量不多，所
    得價款不高，雖於本院審理中飾詞否認，然於偵查中曾坦認
    犯行等一切情狀，量處如主文所示之刑。
  (三)末按犯第4 條至第9 條、第12條、第13條或第14條第1 項、
    第2 項之罪者，其供犯罪所用或因犯罪所得之財物，均沒收
    之，如全部或一部不能沒收時，追徵其價額或以其財產抵償
    之，毒品危害防制條例第19條第1 項定有明文。但該條項並
    無如同條例第18條第1 項所定「不問屬於犯人與否，沒收之
    」明文，自屬相對沒收主義立法，是其應沒收之物，應以屬
    被告所有者為限（95年度台上字第305 號判決參照）。未扣
    案搭配0000000000號SIM 卡使用之手機1 具（不含SIM 卡1
    枚），係被告所有用以與證人李孟修聯絡本案毒品販賣事宜
    ，應依上述規定宣告沒收，如全部或一部不能沒收時，仍追
    徵其價額。又被告販賣毒品之所得1000元雖未扣案，仍應依
    上述規定沒收，如全部或一部不能沒收時，以其財產抵償。
    未扣案之0000000000號SIM 卡1 枚，固為被告犯上開販賣第
    一級毒品罪所用，惟屬被告之阿姨梁嘉玲申設所有，業據證
    人梁嘉玲於警詢時證述屬實（見98年度他字第6832號影卷第
    44至46頁），並有該門號之通聯調閱查詢單1 紙在卷可佐（
    見98年度他字第6832號影卷42頁），自非被告所有之物，不
    得宣告沒收。至扣案之第一級毒品海洛因4 包，被告供稱係
    與其同住之同案被告李柄逸所有（見訴字卷第119 頁），而
    同案被告李柄逸亦因意圖販賣而持有此4 包海洛因，為本院
    99年度訴字第347 號判處罪刑，並宣告沒收銷燬此4 包海洛
    因，有該案判決書1 份在卷為憑（見訴字卷第29至31頁），
    足認此4 包海洛因與被告本案犯行無關，按主、從刑不可分
    之原則，不予沒收銷燬。末扣案之玻璃吸食器5 支、安非他
    命殘渣袋2 個、玻璃吸食器2 支、盛管1 支、疑似安非他命
    11包、0000000000號行動電話門號2 支、玻璃吸食器1 支、
    水煙斗2 組、分裝袋2 大包、注射針筒10支、電話簿1 本，
    尚無證據證明與其本案販賣第一級毒品犯行有關，復非違禁
    物，爰均不予宣告沒收。
據上論斷，應依刑事訴訟法第299 條第1 項前段，毒品危害防制
條例第4 條第1 項、第19條第1 項、刑法第11條、第59條、第47
條第1 項，判決如主文。
本案經檢察官張媛舒到庭執行職務。
中    華    民    國   100    年    4     月    21    日
                  刑事第十三庭審判長法  官  黃蕙芳
                                    法  官  楊智守
                                    法  官  陳筱雯
以上正本證明與原本無異。
如不服本判決應於收受送達後10日內向本院提出上訴書狀，並應
敘述具體理由；如未敘述上訴理由者，應於上訴期間屆滿後20日
內向本院補提理由書（均須按他造當事人之人數附繕本）「切勿
逕送上級法院」。
中    華    民    國   100    年    4     月    21    日
                                    書記官  陳建琪
附錄本案論罪科刑法條：
毒品危害防制條例第4 條第1 項
製造、運輸、販賣第一級毒品者，處死刑或無期徒刑；處無期徒
刑者，得併科新臺幣 2 千萬元以下罰金。